【裁判字號】    99,交易,39
【裁判日期】    990526
【裁判案由】    過失傷害
【裁判全文】
臺灣板橋地方法院刑事判決              99年度交易字第39號
公  訴  人  臺灣板橋地方法院檢察署檢察官
被      告  丙○○
上列被告因過失傷害案件，經檢察官提起公訴（98年度偵字第
30581 號），本院判決如下：
    主  文
丙○○因過失傷害人，處拘役參拾伍日，如易科罰金，以新臺幣
壹仟元折算壹日。
    事  實
一、丙○○於民國98年9月19日上午，駕駛車號5L-7117號自小客
    車，沿臺北縣林口鄉○○路往中正路方向行駛，於同日上午
    10時許，行經臺北縣林口鄉○○路132 號前時，本應注意車
    前狀況，隨時採取必要之安全措施，且依當時天候晴、日間
    自然光線、柏油道路、路面乾燥無缺陷、無障礙物、視距良
    好，並無不能注意之情事，竟疏未注意車前狀況，撞擊右前
    方由乙○○所騎乘，附載甲○○之車號087-CGK 號重型機車
    ，致甲○○受有左足背壓砸及撕裂傷之傷害。丙○○於肇事
    後，於其犯罪未被有偵查犯罪職權之機關或公務員發覺前，
    留在現場等候，並向前往現場處理之警員承認為肇事人，嗣
    並接受裁判。
二、案經甲○○訴由臺北縣政府警察局新莊分局移送臺灣板橋地
    方法院檢察署檢察官偵查起訴。
    理  由
一、本判決後開所引用被告丙○○以外之人於審判外之陳述（包
    括書面陳述），固屬傳聞證據，惟公訴人及被告就該等審判
    外陳述之證據能力，於本院準備程序時表示不予爭執，且於
    本案言詞辯論終結前均未聲明異議。本院審酌該等證據資料
    製作時之情況，並無違法不當及證明力明顯過低之瑕疵，亦
    認為以之作為證據應屬適當，依刑事訴訟法第159 條之5 規
    定，認該等證據資料均有證據能力。
二、訊據被告對於其於上開時地駕駛前揭自用小客車與乙○○所
    搭載之乘客甲○○之左腳發生碰撞等情雖坦承不諱，惟否認
    有過失傷害之犯行，辯稱：案發時伊已經停在路邊，係乙○○所騎乘之機車離伊太近，告訴人甲○○的腳打太開來撞伊
    車輛前方之保險桿，伊對事故之發生並無過失等語。經查：
(一)、被告前揭犯罪事實，業據證人乙○○於警詢、偵查及本院審
    理中一致證述：98年9 月19日上午10時許，伊騎乘機車搭載
    甲○○沿臺北縣林口鄉○○路往中正路方向行駛，要載甲○○去龜山上班，行經佳林路132 號前時，該處與伊順向之車
    道因道路施工，有用路障阻擋，伊必須騎乘至對向車道，被
    告所駕駛之5L-7117 號小客車與伊同一行向，該車原本在伊
    左前方，車速很慢，伊看要過的距離夠大，約有2 至3 個機
    車車身之距離，伊就從被告車輛與路障間過去，過了路障之
    後，伊正要回到順向車道時，伊機車突然震了一下，當時伊
    機車車尾剛好經過被告車輛之車頭，被告當時行駛中，並非
    停止狀態。伊機車有搖晃，但並未倒地，搖晃著約再行駛10
    公尺左右後停車，伊發現被被告之車輛撞到，後來甲○○喊
    痛，才發現她左腳背受傷，甲○○的腳原本放在機車側面車
    身可以放腳的支撐桿，剛好碰撞之地點在該處，甲○○才會
    受傷。事發後伊和被告一起查看他的車輛受損情形，應該是
    被告所駕駛自小客車右前輪前方之保險桿擦撞到甲○○之左
    腳，伊當時詢問被告，被告原本承認他不小心撞到伊，並請
    伊不要報警，但伊為了保障自己，仍有報警等情明確，核與
    證人即告訴人甲○○於偵查及本院審理中指稱：98年9 月19
    日上午10時許，伊乘坐乙○○之機車要去龜山上班，經過臺
    北縣林口鄉○○路132 號前，機車有搖晃，伊的左腳突然被
    被告之車子撞，感到很痛與流血，伊的腳本來是放在乙○○
    機車之腳踏桿上等語相符，並有道路交通事故現場圖、道路
    交通事故調查報告表(一)、(二)及事故現場照片12幀等件在卷可
    稽，足見被告確有疏未注意車前狀況及採取必要安全措施之
    情事。
(二)、按汽車行駛時，駕駛人應注意車前狀況，並隨時採取必要之
    安全措施，道路交通安全規則第94條第3 項定有明文。被告
    駕駛自用小客車行經本件事故發生地點，依上揭規定本負有
    注意之義務。再者，案發當時天候晴、日間自然光線、道路
    鋪設柏油、路面乾燥、無缺陷、無障礙物、視距良好，有前
    揭道路交通事故調查報告表(一)足佐，是被告當時亦無不能注
    意之情形，其竟怠於注意車前狀況，致其車輛右前輪前方之
    保險桿不慎撞擊甲○○之左足，其對於車禍之發生自有過失
    。而告訴人甲○○因本件交通事故，受有左足背壓砸及撕裂
    傷之傷害，復有長庚醫療財團法人林口長庚紀念醫院診斷證
    明書1 份附卷足佐。被告之過失行為與告訴人之傷害結果間
    ，顯具有相當因果關係。
(三)、被告固辯稱案發時其係停駛狀態，乃告訴人的腳來碰撞其車
    輛云云。惟被告於警詢、偵查中，原供陳：其當時正要去工
    地作工，伊行駛在佳林路上，不是很確定是否為該工地，故
    慢慢行駛，準備向右停靠路邊打電話詢問一下，剛打方向燈
    且方向盤要轉右時，有一台機車從伊右後方行駛出來擦撞到
    伊右前方保險桿處（見偵查卷第3 頁、第36頁、第37頁），
    是依被告於警詢、偵查中所述，其車輛與乙○○之機車發生
    碰撞時，其正準備駕車向右停靠路邊，雖車速緩慢，惟非靜
    止狀態，核與證人乙○○之前揭證詞相合。被告於本院審理
    中，方改稱案發時其已停車，且就其停車之地點，先稱係停
    放於路中間（見本院99年2 月4 日準備程序筆錄），嗣翻稱
    乃停在路邊（見本院99年5 月12日準備程序筆錄），先後所
    述相歧，其於本院審理中翻異之詞，已難採信。且被告如欲
    停車撥打電話詢問朋友工地所在，本應緊靠順行方向道路右
    側停車，應無突爾停於道路中央，致阻礙來往車輛通行之理
    或平白增加己車遭碰撞之風險。再者，被告於警詢及本院審
    理中，均自承本件之碰撞點係其車輛右前方之保險桿，保險
    桿之螺絲有脫落，且碰撞時乙○○之機車已穿過伊車輛之照
    後鏡（見偵查卷第3 頁、第4 頁、本院99年5 月26日審判筆
    錄第6 頁、第7 頁），如被告已將車輛停放路邊，乙○○之
    機車又如何能自被告車輛右側穿越，並與被告車輛右前方之
    保險桿發生碰撞，凡此俱徵被告辯稱其車輛乃停駛狀態，無
    非事後卸責之詞，不足採信。
(四)、綜上所述，本件事證明確，被告犯行至堪認定。
三、核被告所為，係犯刑法第284 條第1 項前段之過失傷害罪。
    被告於肇事後，在其犯罪未被有偵查權之機關或公務員發覺
    前，主動向至現場處理之警員承認為肇事人，嗣並接受裁判
    ，符合自首之要件，此有臺北縣政府警察局新莊分局道路交
    通事故肇事人自首情形紀錄表1 本院附卷可稽，爰依刑法第
    62條前段規定減輕其刑。茲審酌被告之素行（有臺灣高等法
    院被告前案紀錄表在卷可憑）、生活狀況、犯罪之手段、過
    失情節，犯罪後否認犯行，態度不佳，且因與告訴人就賠償
    金額之認知存有相當差距，迄今仍未與告訴人達成和解，惟
    其造成告訴人之傷害程度尚非甚重等一切情狀，量處如主文
    所示之刑，並諭知易科罰金之折算標準，以資懲儆。
據上論斷，應依刑事訴訟法第299 條第1 項前段，刑法第284 條
第1 項前段、第62條前段、第41條第1 項前段，刑法施行法第1
條之1 第1 項、第2 項前段，判決如主文。
本案經檢察官陳姿雯到庭執行職務。
中    華    民    國    99    年    5     月    26    日
                        交通法庭  法  官  吳佳穎
以上正本證明與原本無異
如不服本判決應於送達後10日內向本院提出上訴狀
                                  書記官  黃炎煌
中    華    民    國    99    年    5     月    26    日
附錄本案論罪科刑法條全文：
中華民國刑法第284條（過失傷害罪）
因過失傷害人者，處6 月以下有期徒刑、拘役或500 元以下罰金
，致重傷者，處1 年以下有期徒刑、拘役或500 元以下罰金。

司法院資訊處製作；財團法人民間司法改革基金會備份。
